臺灣桃園地方法院民事簡易判決　　　 110年度桃簡字第1118號
　
原　　　告　梁景舜　
被　　　告　謝志誠　
　
上列當事人間請求確認本票債權不存在事件，本院於民國110 年
10月21日言詞辯論終結，判決如下：
    主    文
確認被告持有如附表所示之本票，對原告之本票債權請求權不存
在。
訴訟費用由被告負擔。
    事實及理由
壹、程序方面：
    按「確認法律關係之訴，非原告有即受確認判決之法律上利
    益者，不得提起之。」，民事訴訟法第247 條第1 項前段定
    有明文。而所謂即受確認判決之法律上利益，指因法律關係
    之存否不明確，致原告在私法上之地位有受侵害之危險，而
    此項危險得以對被告之確認判決除去而言（見最高法院27年
    度上字第316 號、52年台上字第1240號判例要旨）。查本件
    被告持有原告所簽發如附表所示之本票（下稱系爭本票），
    向本院聲請准予強制執行之民事裁定（本院110 年度票字第
    1523號，下稱系爭本票裁定），而原告否認被告就系爭本票
    之票據債權之請求權存在，則兩造就原告應否負擔系爭本票
    債務有所爭執，此法律關係之存否不明確，致原告在私法上
    之地位有受侵害之危險，而此項危險得以對於被告之確認判
    決除去之，是原告有即受確認判決之法律上利益，揆諸前揭
    說明，原告提起本件確認之訴，應予准許。
貳、實體方面：
一、原告主張：被告持有由原告所簽發之系爭本票，並經鈞院為
    准予強制執行之本票裁定。當初向被告借款始簽發系爭本票
    ，但已經還清，且系爭本票債權請求權已罹於時效而消滅。
    為此，爰依法提起本件訴訟等語。並聲明：確認被告所持有
    系爭本票，對原告之本票債權請求權不存在。
二、被告則聲明：原告之訴駁回。
三、得心證之理由：
  ㈠按「票據上之權利，對匯票承兌人及本票發票人，自到期日
    起算；見票即付之本票，自發票日起算，3 年間不行使，因
    時效而消滅」、「本票未載到期日者，視為見票即付。」，
    票據法第22條第1 項前段、第120 條第2 項分別定有明文。
    又按請求權之消滅時效完成後，依民法第144 條第1 項規定
    ，債務人得拒絕給付，固係採抗辯權發生主義，債務人僅因
    而取得拒絕給付之抗辯權，並非使請求權當然消滅。惟如債
    務人行使此項抗辯權，表示拒絕給付，債權人之請求權利因
    而確定的歸於消滅，債務人即無給付之義務（最高法院97年
    度台上字第1113號民事判決參照）。據此，票據債務人以票
    據請求權罹於時效為由，提起確認本票債權不存在之訴，應
    屬於法有據。
  ㈡經查，系爭本票均未載到期日，而系爭本票均為105 年3 月
    間，有系爭本票在卷可參，被告至110 年始持之向本院聲請
    本票裁定，且被告復未舉其他證據證明系爭本票有何中斷時
    效之事由，是原告主張系爭本票債權請求權已罹於時效，洵
    屬有據，自為可採。
四、綜上所述，原告請求確認被告持有如附表所示之本票，對原
    告之本票債權請求權不存在，為有理由，應予准許。
五、本件事證已臻明確，兩造其餘之攻擊防禦方法及所提證據，
    於判決結果不生影響，爰不一一論列，併此敘明。
六、訴訟費用負擔之依據：民事訴訟法第79條。
 
中    華    民    國   110    年    11    月     4    日
                  桃園簡易庭  法  官  汪智陽
以上正本係照原本作成。
如不服本判決，應於送達後20日內，向本院提出上訴狀並表明上
訴理由，如於本判決宣示後送達前提起上訴者，應於判決送達後
20日內補提上訴理由書（須附繕本）。
如委任律師提起上訴者，應一併繳納上訴審裁判費。
中    華    民    國   110    年    11    月     4    日
                              書記官  陳家蓁
 
 
┌──────────────────────────┐
│附表：             本院110 年度票字第1523號本票裁定 │
├─┬─────┬─────┬───────┬────┤
│編│ 票據號碼 │ 票面金額 │   發票日     │ 到期日 │
│號│          │（新臺幣）│  （民國）    │（民國）│
├─┼─────┼─────┼───────┼────┤
│一│CH278872  │2 萬元    │105年3 月14日 │未載    │
├─┼─────┼─────┼───────┼────┤
│二│CH278871  │2 萬元    │105年3 月14日 │未載    │
├─┼─────┼─────┼───────┼────┤
│三│CH278868  │5 萬元    │105年3 月5 日 │未載    │
├─┼─────┼─────┼───────┼────┤
│四│CH278867  │5 萬元    │105年3 月5 日 │未載    │
├─┼─────┼─────┼───────┼────┤
│五│CH262504  │1 萬元    │105年3 月20日 │未載    │
├─┼─────┼─────┼───────┼────┤
│六│CH262503  │1 萬元    │105年3 月20日 │未載    │
└─┴─────┴─────┴───────┴────┘